【裁判字號】    89,交訴,37
【裁判日期】    900827
【裁判案由】    業務過失致死
【裁判全文】
臺灣嘉義地方法院刑事判決                          八十九年度交訴字第三七號
    公  訴  人  臺灣嘉義地方法院檢察署檢察官
    被      告  甲○○
右列被告因業務過失致死案件，經檢察官提起公訴（八十九年度偵字第一五九九號）
，本院判決如左：
    主  文
甲○○從事業務之人，因業務上之過失致人於死，處有期徒刑柒月。緩刑參年。
    事  實
一、甲○○係甲頂飲料有限公司業務員兼小貨車司機，為從事駕駛業務之人，於民國
    八十八年十二月八日十一時十分許，駕駛車牌號碼Ｐ六－五四二三號自小貨車，
    沿嘉義市○○路由南往北方向行駛，途經新生路與林森東路交岔路口前時，應注
    意車前狀況，並隨時採取必要安全措施；又應注意行車速度，在市區道路，時速
    不得超過四○公里。而依當時天候晴、日間自然光線、路面狀況無缺陷、亦無障
    礙物、視距良好，並無不能注意之情形，竟疏未注意車前狀況，貿然以時速五十
    餘公里之速度行駛，適有張惠蘭駕駛車牌號碼ＵＬＳ－八六三號輕型機車在上開
    路口欲左轉時，亦疏未注意轉彎車應讓直行車先行，而為甲○○之自小貨車撞及
    ，致張惠蘭受有挫傷性小腦出血以及硬腦膜上和腦膜下出血等傷害，因而顱內出
    血不治死亡。甲○○於本件車禍發生後，在未被有偵查犯罪職權之機關或公務員
    查知其為犯人前，即主動向接獲報案而至現場處理之嘉義市警察局第二分局公園
    派出所警員丁○○自首，進而接受本件裁判。
二、案經張惠蘭之夫乙○○、子丙○○訴由嘉義市警察局第二分局報由臺灣嘉義地方
    法院檢察署檢察官偵查起訴。
    理  由
一、訊據被告甲○○固坦承有於八十八年十二月八日十一時十分許，以時速約五十公
    里之速度，駕駛上開自小貨車行經新生路與林森東路交岔路口前時，撞及駕駛車
    牌號碼ＵＬＳ－八六三號輕型機車之事實，惟矢口否認業務過失致死犯行，辯稱
    ：本件係被害人張惠蘭駕駛輕型機車左轉進入快車道，撞及被告之自小貨車所致
    ，其無過失云云。
二、惟查：
  （一）告訴人乙○○於警訊中陳稱：「我太太張蕙蘭騎ＵＬＳ－八六三號輕機車由
        新生路（南向北）行至林森東路口左轉，我太太親口告訴我她要向左轉，當
        時車左邊方向燈在閃亮著」等語（詳相驗卷第五頁背面），雖乙○○於審理
        中改稱此係當場聽被告轉述而非張惠蘭親口陳述，且為被告所肯認。惟證人
        即前往處理之警員丁○○證稱：「（問：當時情形如何？）我到現場時，被
        告及張惠蘭尚在現場，救護車也到了，張惠蘭堅持要等其丈夫到場才要上車
        ，後來我看她身上冒冷汗，並表示背部疼痛，我叫她一定要上救護車，在上
        救護車之前，她有告訴我她是要回家，在該路口是要左轉」等語（詳本院九
        十年七月二十六日訊問筆錄），足證被告所言張惠蘭當時係在前述交岔路口
        左轉之事實。
  （二）又被告於警訊時供稱：「我當時我由新生路直行（由南向北），通過林森東
        路口，車速約五十公里左右」等語（詳相驗卷第三頁背面），而依相驗卷第
        十一頁照片，張惠蘭之機車在左後車身及座墊左後方均有由後往前撞擊撕裂
        痕跡、左側車腹通氣孔上有刮痕特徵，顯示其損害係由機車之後往前之力量
        所碰觸，則張惠蘭之機車速度應較被告自小貨車為慢。並徵之前述被害人張
        惠蘭係左轉之事實，足證當時係被告之自小貨車係由後超越張惠蘭之機車，
        致張惠蘭機車向左傾倒地。則被告未注意車狀況之事實已明。
  （三）被害人張惠蘭因此受有挫傷性小腦出血以及硬腦膜上和腦膜下出血之傷害，
        因而顱內出血不治死亡之事實，有財團法人嘉義基督教醫院診斷證明書，亦
        經臺灣嘉義地方法院檢察署檢察官督同檢驗員相驗屬實，製有相驗筆錄、相
        驗屍體證明書、驗斷書在卷可憑。
  （四）此外並有道路交通事故調查報告表一紙及現場照片六幀附卷可稽。綜上，本
        件事證已明。
三、按汽車行駛時，駕駛人應注意車前狀況，並隨時採取必要之安全措施；又在市區
    道路，時速不得超過四○公里，道路交通安全規則第九十四第三項、第九十三條
    第一項第一款定有明文。而依卷附道路交通事故調查報告表所示，當時天候晴、
    日間自然光線、路面狀況無缺陷、亦無障礙物、視距良好，足見被告並無不能注
    意之情事，竟疏未注意車前狀況，行經新生路與林森東路交岔路口前，貿然以時
    速五十餘公里之速度行駛，致無法即時反應，採取必要安全措施，而撞及張惠蘭
    之機車，肇致張惠蘭死亡，其有過失至明。本件經國立中央警察大學鑑定，亦認
    為：本案事故發生原因，係張惠蘭騎乘輕型機車，行至交岔路口左轉彎未注意左
    後來車、未讓直行車先行為主要原因；甲○○臨近交岔路口未減速慢行、未注意
    車前狀況，為次要原因。有該大學九十年六月一日（九十）校科字第八九五一二
    ○號鑑定書附卷可稽（至該鑑定認為張惠蘭行至交岔路口左轉彎未注意左後來車
    而違反道路交通安全規則第九十七條第一項第五款，惟查該規則並無該款之內容
    ，此部分容有誤會）。雖被害人張惠蘭駕駛輕型機車行至交岔路口，亦未依道路
    交通安全規則第一百零二條第一項第六款之規定，轉彎車未讓直行車先行通過，
    其於本件車禍之發生亦同有過失，然不能因此解免被告之過失責任。綜上所述，
    被告確有上述過失犯行，且被告過失駕駛行為，核與被害人張惠蘭死亡間，具有
    相當因果關係，事證明確，被告之犯行洵堪認定。
四、查被告係甲頂飲料有限公司業務員兼小貨車司機，業據其供明，則駕駛為其業務
    。核其所為，係犯刑法第二百七十六條第二項之業務過失致人於死罪。被告於本
    件車禍發生後，在未有偵查犯罪職權之機關或公務員查知其為犯人前，即向接獲
    報案而至現場處理之警員自首，進而接受本件裁判，有證人丁○○證述明確（詳
    本院九十年七月二十六日訊問筆錄），符合自首之要件，應依刑法第六十二條前
    段之規定減輕其刑。爰審酌被告過失之程度、犯罪所生之損害，被害人張惠蘭與
    有過失，及已與被害人家屬達成和解，有撤回附帶民事訴訟狀附於本院卷可稽、
    被告犯後態度良好等一切情狀，量處如主文所示之刑。末查被告未曾受有期徒刑
    以上刑之宣告，業據其於本院審理時供承在卷，且有臺灣高等法院被告全國前案
    紀錄表一份附卷可稽，其經此刑之宣告，應知警惕信無再犯之虞，本院認所宣告
    之刑以暫不執行為適當，併予宣告緩刑三年，以勵自新。
據上論斷，應依刑事訴訟法第二百九十九條第一項前段，刑法第二百七十六條第二項
、第六十二條前段、第七十四條第一款、罰金罰鍰提高標準條例第一條前段，判決如
主文。
本案經檢察官劉仲慧到庭執行職務
中    華    民    國      九十      年      八      月      二十七      日
              臺灣嘉義地方法院刑事第三庭
                                          法  官  張  育  彰
右正本證明與原本無異。
如不服本判決，應於判決送達後十日內向本院提出上訴狀( 應附繕本 )。
中    華    民    國      九十      年      八      月      二十七      日
                                          書記官  馮  澤  文
附錄法條：刑法第二百七十六條
從事業務之人，因業務上之過失犯前項之罪者，處五年有期徒刑或拘役，得併科三千
元以下罰金。


司法院資訊處製作；財團法人民間司法改革基金會備份。
